臺灣高等法院刑事裁定　　　　　　　 100年度交抗字第1024號
抗　告　人
即受處分人　左光敏
上列抗告人因違反道路交通管理處罰條例案件，不服臺灣台北地
方法院100年度交聲字第1193號，中華民國100年6月30日第一審
裁定（原處分字號：臺北市交通事件裁決所100年4月29日北市裁
罰字第裁22-A01XKX327號），提起抗告，本院裁定如下：
    主  文
抗告駁回。
    理  由
一、抗告意旨略以：抗告人即受處分人左光敏於法院調查審理時
    ，因緊急未能充分完全表達，對方在庭上所述事件經過內容
    與事實不符，影響裁判甚大，至於乘客劉先生留下手機號碼
    後，現聯絡告知願意出庭說明當時事故經過，請傳劉先生到
    庭說明云云。
二、聲明異議意旨略以：受處分人係駕駛營業小客車車號102-YH
    載客行經光復南路21號前內側車道，因當時下雨塞車嚴重，
    遂打右邊方向燈將車緩慢變換至中間車道，此時後方已有4
    、5台車駛過，此時受處分人由車內後視鏡看後方距離約2、
    30公尺遠還有一台由江妙雲駕駛之車號0305-NM自小客車駛
    來，受處分人即將車呈靜止狀態待其通過，然於其車通過之
    際，因其車子後輪弧凸出來，該車左後輪弧遂與受處分人之
    營小客車之右前保險桿發生擦撞，受處分人並無違規通知單
    所示「變換車道未讓直行車先行、未注意安全距離」情形云
    云。
三、原處分意旨略以：受處分人於民國100年3月10日19時10分許
    ，駕駛102-YH號營業小客車於臺北市○○○路由南向北方向
    行駛，行經光復南路21號前時，因變換車道與江妙雲駕駛之
    車號0305-NM自小客車發生交通事故，經臺北市政府警察局
    松山分局交通分隊值勤員警依「變換車道時未讓直行車先行
    且未注意安全距離」之違規舉發，嗣受處分人向原處分機關
    提出申訴，經原處分機關轉請舉發單位查復結果，仍認受處
    分人確有前述「在多車道不依規定駕車」之違規行為，爰依
    道路交通管理處罰條例第45條第第4款規定，裁處罰鍰新台
    幣（下同）600元，並依同條例第63 條第1項第1款之規定記
    違規點數1點。
四、按汽車駕駛人，在多車道不依規定駕車者，處新臺幣600元
    以上1,800元以下罰鍰，道路交通管理處罰條例第45條第4款
    定有明文，且依同條例第63條第1項第1款之規定，應並予記
    違規點數1點。次按「汽車在同向二車道以上之道路（車道
    數計算，不含車種專用車道、機車優先道及慢車道），除應
    依標誌或標線之指示行駛外，並應遵守下列規定：六、變換
    車道時，應讓直行車先行，並注意安全距離」，道路交通安
    全規則第98條第1項第6款亦有明定。準此，汽車駕駛人如在
    同向二車道以上之多車道上駕車，不依上開規定，於變換車
    道時，未讓直行車先行並注意安全距離，自屬汽車駕駛人在
    多車道不依規定駕車之爭道行駛行為。
五、經查：
  (一)抗告人即受處分人左光敏於100年3月10日19時10分許，駕駛
    102-YH號營業小客車於臺北市○○○路內側車道由南向北方
    向行駛，行經光復南路21號前由內側車道變換至中間車道時
    ，與同向行駛於中間車道由江妙雲所駕駛之車號0305-NM號
    自小客車發生擦撞，業據證人江妙雲於原審結證明確（見原
    審卷第37頁背面至第38頁），並有台北市政府警交通警察大
    隊100年6月13日北市警交大事字第10031183000號函暨所附
    之道路交通事故初步分析研判表、道路交通事故調查報告表
    、道路交通事故現場圖、道路交通事故補充資料表、交通事
    故談話紀錄表、道路交通事故照片黏貼紀錄表等在卷可佐（
    見原審卷第26頁至第35頁）。而受處分人就駕駛前揭營業用
    小客車行經開時地與江妙雲所駕駛之自用小客車發生擦撞之
    事實並不爭執，惟辯稱：「伊無違規通知單所載『變換車道
    未讓直行車先行、未注意安全距離』情形，有當時乘客劉先
    生可證。」云云。
  (二)關於本件經過，業據證人江妙雲於原審結證稱：「當時我是
    走在中間車道，是直行車，當天直走，下雨有點塞車，印象
    當中我當時並沒有看到有車子從內側車道切進中間車道，開
    過去後，就感覺車子左後方有被碰撞到，我就下車看，當時
    我的車子是直行停在馬路上，受處分人的車子是在我的左後
    方，因為我們怕會影響到交通，所以就移到路旁，並且報警
    。無印象當時內側車道有車子打車燈要進入中間車道。當時
    沒有看到已經有車子已經切入中間車道。（問：剛剛受處分
    人說他已經切入中間車道停等，距離2、30公尺，是你要經
    過他的時候，沒有注意才發生擦撞，有何意見）我其實沒有
    看到有車子要切進來，所以我才會直行。」等語（見原審卷
    第37頁背面至第38頁），佐以受處分人於原審調查時供稱：
    「…我當時是走內側車道，因為當天有下雨，車子很擁擠，
    那邊是一個左轉的內側車道，我就慢慢切出來到外側車道，
    就是中間車道，我當時車子斜著跨越內側及中間車道，車子
    是在兩個車道的中心線…。」等語（見原審卷第37頁），並
    參諸卷附之現場車輛損壞照片2張（見原審卷第34頁、第35
    頁），可知受處分人所駕車輛之右保險桿與證人江妙雲所駕
    車輛之左後輪弧處均有損壞之情形。綜上各情，足證本案確
    係受處分人所駕車輛由內側車道切入中間車道時，右前保險
    桿與證人江妙雲所駕直行車輛左後輪弧發生擦撞，由此足認
    受處分人確有「變換車道時未讓直行車先行，且未注意安全
    距離」之違規行為，至為明確。
  (三)又觀諸本案受處分人及證人江妙雲所駕車輛受損之位置，應
    可推論係證人江妙雲直行時，受處分人仍繼續變換車道，以
    致受處分人所駕車輛右前保險桿不慎擦撞證人江妙雲所駕車
    輛左後輪弧所致。蓋衡諸常情，車輛屬於長方體，並由前輪
    導引方向，若證人江妙雲所駕車輛已經過異議人右前車頭，
    豈有左後輪弧刮到異議人所駕車輛右前保險桿之理？再佐以
    受處分人所駕車輛照片2張（見原審卷第34頁至第35頁），
    可知該車左後輪弧屬正常造型，並無凸出車身之情形，是受
    處分人辯稱江妙雲所駕車輛左後輪弧凸出，致刮到受處分人
    所駕車輛右前保險桿云云，顯與事實不符。若如受處分人所
    稱其停等時距離證人江妙雲所駕車輛達2、30公尺之遠，則
    受處分人當可輕易逕行切入變換至中間車道，豈有如此遠而
    停等證人江妙雲車子經過之理？是受處分人所辯，顯與常情
    不符，其所辯殊不足。
  (四)按道路交通安全規則第98條第1項第6款規定：變換車道時，
    應讓直行車先行，並注意安全距離；旨在規範直行車對於變
    換車道之車輛而言，具有「路權」。故受處分人車輛變換車
    道時，除應讓中間車道之直行車先行外，且應隨時注意需有
    足夠之安全距離始得變換車道，否則，若在變換車道過程中
    ，縱直行車有不慎撞擊變換車道之車輛，變換車道車輛仍具
    有「變換車道時未讓直行車先行，且未注意安全距離」之違
    規。至於直行車是否另有未注意車前狀況之違規行為，而為
    肇事次因或民事上與有過失之情形，乃屬二事，無解為受處
    分人之違規行為。準此，縱受處分人所辯屬實，然受處分人
    所駕車輛既已進入而占用直行車車道，揆諸前開說明意旨，
    即屬未禮讓直行車先行及注意安全距離之違規，受處分人仍
    不能據為免責事由，是受處分人辯稱直行車亦有未注意車前
    狀況之違規行為，亦難資為有利於受處分人之認定。至受處
    分人聲請傳喚證人即案發當時計程車上之乘客劉先生（並提
    供其電話號碼、住址），以證明受處分人所辯屬實乙節，惟
    本案待證事實已臻明瞭，且無礙認定受處分人之違規事實，
    自無再予傳喚之必要，附此敘明。
六、綜上所述，受處分人辯稱其無變換車道未讓直行車先行、未
    注意安全距離之違規行為云云，係事後卸責之詞，殊不足採
    。受處分人確有於上揭時地「在多車道不依規定駕車」之違
    規行為。從而，原處分機關依道路交通管理處罰條例第45條
    第4款、第63條第1項規定及道路交通管理事件統一裁罰基準
    及處理細則第41條、第43條、第44條、第67條等規定，以
    100年4月29日北市裁罰字第裁22-A01XKX327號裁決書裁處受
    處分人罰鍰600元，並記違規點數1點，經核於法並無不合。
    原審維持原處分機關之裁罰結果，對受處分人上開之爭執，
    亦於理由中論述綦詳，認事用法，均無違誤，受處分人仍執
    前詞提起抗告，為無理由，應予駁回。
據上論斷，道路交通事件處理辦法第25條，刑事訴訟法第412條
，裁定如主文。
中    華    民    國   100    年    7     月    27    日
                  刑事第十七庭審判長  法  官  王炳梁
                                      法  官  周明鴻
                                      法  官  黃雅芬
以上正本證明與原本無異。
不得再抗告。
                                      書記官  鄭雅云
中    華    民    國   100    年    7     月    28    日